【裁判字號】    98,上易,1676
【裁判日期】    990112
【裁判案由】    傷害
【裁判全文】
臺灣高等法院臺中分院刑事判決        98年度上易字第1676號
上  訴  人
即  被  告  甲○○
上列上訴人因傷害案件，不服臺灣彰化地方法院98年度易字第40
9號中華民國98年8月14日第一審判決（起訴案號：臺灣彰化地方
法院檢察署98年度偵字第2451號），提起上訴，本院判決如下：
    主  文
上訴駁回。
    事  實
一、甲○○前曾因傷害案件，經本院以九十二年度上易字第一五
    三五號判決判處有期徒刑六月確定，並於民國九十三年十二
    月二十三日易科罰金執行完畢。詎猶不知警惕，於九十七年
    十二月八日下午一時三十分許，在位於彰化縣芳苑鄉○○村
    ○○路33號之「力鵬公司」內工作，因乙○○駕駛之堆高機
    倒車時不慎撞及甲○○駕駛之貨車，兩人為此發生口角，甲
    ○○、乙○○竟各自基於傷害對方身體之犯意開始拉扯，其
    間甲○○出手毆打乙○○左臉，致乙○○受有下顎骨骨折、
    頭部挫傷之傷害，乙○○則拉扯甲○○，使甲○○重心不穩
    倒地，因甲○○以雙手撐地，致其受有雙側手腕擦挫傷之傷
    害（乙○○部分已經原審判決確定）。嗣因雙方各自受傷，
    始行罷手。
二、案經乙○○訴由彰化縣警察局芳苑分局報請臺灣彰化地方法
    院檢察署檢察官偵查起訴。
    理  由
壹、證據能力部分：
    本案下列引用之供述及非供述證據，經本院依法踐行調查證
    據程序，檢察官及被告於審理程序均不爭執各該證據之證據
    能力，且亦查無依法應排除其證據能力之情形，是後述所引
    用各項證據之證據能力皆無疑義，合先敘明。
貳、實體部分：
一、訊據被告甲○○，矢口否認有何傷害乙○○之情事；辯稱：
    伊沒有打乙○○，是乙○○對伊拉扯，在雙方互相拉扯時伊
    重心不穩倒地，正好壓在乙○○身上，乙○○則對伊亂揮打
    ，伊不知道乙○○是如何受傷的云云。經查：
  (一)本件告訴人乙○○因在上開時、地與被告甲○○相互拉扯，
    其間遭被告甲○○出手毆打左臉，致乙○○受有下顎骨折、
    頭部挫傷之事實，除據證人乙○○迭於警詢、偵查與原審審
    理時證述綦詳外，並有財團法人彰化基督教醫院於九十七年
    十二月十二日出具之診斷書一紙附卷足憑。是告訴人乙○○
    因受有上揭傷勢無訛，先予認定。
  (二)觀上揭財團法人彰化基督教醫院所出具乙○○之診斷書，其
    中「證明及醫囑」欄記載: 「患者因外傷造成上述原因，於
    民國九十七年十二月八日急診求診，當天入院，於十二月九
    日在本院施行下顎骨複雜骨折開放性復位手術，骨內鋼釘骨
    板固定及上下顎間鋼絲固定手術、及左下智齒牙齦切開部份
    齒槽骨去除及阻生牙拔除手術治療，九十七年十二月十三日
    出院，共計住院六日。」等語，已見告訴人乙○○下顎骨骨
    折傷勢之嚴重。又證人即告訴人乙○○於偵查中證稱: 「我
    當時倒車撞到他的車，下車要跟他道歉時，我還沒開口他就
    揮拳過來。」等語；及於原審審理中證陳：「我只知道他第
    一拳他打我左臉。」等語明確；且告訴人乙○○於警詢亦證
    述遭被告甲○○出拳毆打左臉之情節歷歷。再者，不論依證
    人張江龍（詳後述）、乙○○證述之情節，或被告甲○○之
    供述，尚可排除告訴人乙○○跌倒下巴著地之可能，及依上
    揭診斷書，亦無告訴人乙○○下巴受創擦挫傷之記載，是告
    訴人乙○○顎骨骨折，應可認定係被告甲○○刻意出拳所致
    ，尚非可歸因跌倒時撞傷。另告訴人乙○○指訴被告甲○○
    毆打其左臉、頭部，與告訴人乙○○所受之傷勢亦相吻合。
    復經本院依被告之請求向財團法人彰化基督教醫院調取告訴
    人乙○○之病歷資料，及函詢結果，該院覆稱：「依病歷記
    載，陳君受有下頷骨複雜性骨折及頭部皮下血腫，其傷勢造
    成之原因係可能為受人鬥毆或車禍所造成」等情，有該院九
    十八年十二月九日九十八彰基醫事字第 098120052號函附卷
    可稽。是本件顯係被告甲○○基於傷害之犯意，出拳攻擊告
    訴人乙○○左臉及頭部其他部位之事實，應可認定。
  (三)證人即本件案發時在場目擊之張江龍於警詢中證稱：「我正
    在車上填寫出車報表，突然看見乙○○與甲○○互相拉扯，
    我便上前勸架，但乙○○與甲○○仍互相毆打對方，不理會
    我的制止。」等語；又證人張江龍於偵查中結證：「我是寫
    完報表抬頭起來就看到甲○○與乙○○在互相拉扯，我就下
    車問他們在幹麼，他們不理會我繼續拉扯，我就不想管他們
    就上車，上車之後他們就分開。」等語。是依證人張江龍於
    警詢、偵查中之證述內容，均證述被告與告訴人乙○○二人
    互相拉扯之情節明確。證人張江龍復於原審審理中證陳：「
    （問：請說明案發當天乙○○與被告甲○○發生事情的經過
    ？）我的工作是送貨，當天等下櫃子要裝貨，將貨物送到臺
    中港，我在 B廠那裡，我在連結車的駕駛座裡面等，車子在
    排隊，我是第二輛車，我還在等，我在車上寫報表，我抬起
    頭看是否已經換我了，就看到被告甲○○與乙○○下車站著
    在地板上拉扯，四隻手在互拉，然後分開時二人都跌倒，然
    後我下車，他們二人沒有再繼續拉扯，我問他們做什麼，可
    是他們不理我，我又上車。」、「（問：你說有看到他們互
    相拉扯，過程時間多久？）一下子，應該沒有一分鐘，大約
    幾秒鐘。」、「（問：你看到他們互相拉扯，是雙方施力拉
    扯，還是一方推對方，另一方退後？法官諭知通譯與證人配
    合模擬當時情形）二人以手掌抓住對方的手臂拉扯，但是我
    看不出是誰拉，誰推。然後二人重心不穩跌到地上，他們二
    人沒有再繼續拉，乙○○坐著，被告甲○○往後退，然後跌
    倒。」、「（問：你有無看到被告甲○○毆打乙○○的頭部
    ？）沒有。」等語，是證人張江龍於原審中證陳被告二人係
    互以手掌抓住對方的手臂拉扯，且相互拉扯過程可謂粗暴、
    激烈。另告訴人乙○○於原審審理中供稱：「我快到跌倒的
    時候是抱住被告甲○○的大腿。」等語。故綜上，拼湊本件
    案發始末之概貌，在證人張江龍發現被告與告訴人乙○○二
    人相互拉扯前，被告甲○○曾出手毆打乙○○左臉、頭部，
    隨即二人相互以手掌抓住對方的手臂展開拉扯，待二人均重
    心不穩跌倒之前，告訴人乙○○再對被告甲○○大腿環抱。
    則衡諸常情，上開拉扯之行為確有造成人身傷害或跌倒受創
    之可能無訛。本件被告甲○○之上揭事證明確，其犯行堪以
    認定。又因本案事證已明，故被告請求將其與告訴人陳伊志
    送法務部調查局實施測謊鑑定，本院即認無此必要，附予敘
    明。
二、核被告甲○○所為，係犯刑法第二百七十七條第一項之傷害
    罪。被告甲○○先後雖有出拳毆打告訴人乙○○左臉、頭部
    及與告訴人乙○○拉扯之行為，惟其仍屬一傷害犯意接續之
    行為，侵害一法益，應為接續犯，僅論以單純一罪。甲○○
    前因傷害案件，經本院以九十二年度上易字第一五三五號判
    決判處有期徒刑六月確定，並於九十三年十二月二十三日易
    科罰金執行完畢等情，此有臺灣高等法院被告前案紀錄表、
    臺灣彰化地方法院檢察署刑案資料查註紀錄表各一份存卷可
    考，其受有期徒刑之執行完畢後，於五年內故意再犯本件有
    期徒刑以上之罪，應依刑法第四十七條第一項之規定，論以
    累犯，並加重其刑。
三、原審以本案被告甲○○之前揭事證明確，並審酌被告甲○○
    素行欠佳，所犯造成對方身心痛苦、受傷之程度，於偵、審
    中不肯坦承犯行之態度及其他一切情狀，量處如原審判決主
    文第一項所示之刑，並諭知易科罰金之折算標準。經核其認
    事用法俱無不當，量刑亦稱允洽。被告上訴意旨猶執前詞否
    認犯行，其所為之各項辯解均無足採憑，已詳如前所論述，
    其上訴為無理由，應予駁回。
據上論斷，應依刑事訴訟法第368條，判決如主文。
本案經檢察官丙○○到庭執行職務。
中    華    民    國    99    年     1    月    12    日
            刑事第一庭  審判長法  官  陳  紀  綱
                              法  官  姚  勳  昌
                              法  官  張  智  雄
以上正本證明與原本無異。
不得上訴。
                              書記官  詹  雅  婷
中    華    民    國    99    年     1    月    12    日
附錄：本案論罪科刑法條全文
中華民國刑法第277條
傷害人之身體或健康者，處 3 年以下有期徒刑、拘役或 1 千元
以下罰金。
犯前項之罪因而致人於死者，處無期徒刑或 7 年以上有期徒刑；
致重傷者，處 3 年以上 10 年以下有期徒刑。


司法院資訊處製作；財團法人民間司法改革基金會備份。
